臺灣板橋地方法院民事判決　九十年度訴字第二三八五號
　　原　　　告　甲○○
　　被　　　告　乙○○
右當事人間請求侵權行為損害賠償事件，本院判決如左：
    主      文
原告之訴及其假執行之聲請均駁回。
訴訟費用由原告負擔。
    事      實
甲、原告方面：
一、聲明：
    (一)被告應給付原告新臺幣（下同）壹佰萬元，及自起訴狀繕本送達翌日起至清償
      日止，按週年利率百分之十計算之利息，
    (二)願供擔保請准宣告假執行。
二、陳述：
    (一)兩造原為夫妻關係，於婚姻關係存續中移居英國求學及工作，孰知被告自民國
      八十六年起發生外遇後，即動輒以言語辱罵原告，並曾以手掐住原告脖子為其
      盛飯，更因懷疑原告與他人有染，而持刀將沙發一刀刀支解。其後於八十七年
      聖誕節前夕、八十八年五月間及同年七月間，被告竟因懷疑外遇而毆打原告，
      並推原告之頭部去撞牆，致原告身心受有極大之創傷，其中八十七年聖誕節前
      夕遭毆打時，原告全身無力，對事情之發生毫無印象，直至八十九年底經其大
      女兒即證人周延告知，方知悉上情，爰依侵權行為之法律關係，請求被告賠償
      如其聲明所示之金額及利息。
    (二)如被告並未逃回臺灣，於英國自能對被告之行為為一公正之審判，原告偕子女
      回臺後亦不會成為弱勢而拖延三年尚未了結；又受傷當時被告係唯一可送原告
      就醫之人，然其竟不送醫急救，事後原告至當地社區醫院就診時，醫生僅能就
      頭痛部分處理。
三、證據：提出臺灣臺南地方法院民事裁定、臺灣新竹地方法院支付命令、家庭訪視
          建議表、子女陳情信函影本各乙份、英國警方受理報案紀錄影本二份、英
          文信函影本三份為證，並聲請訊問證人周延。
乙、被告方面：
一、聲明：如主文所示，如受不利判決，並願供擔保請准宣告免為假執行。
二、陳述：被告並沒有毆打原告之行為，證人即兩造之長女周延所言不實，原告並無
    法舉證其確曾受有傷害，況以原告對被告所存之強烈仇視心態，被告如確曾推原
    告之頭部去撞牆，原告怎會不去醫院驗傷，顯見原告所言不實。原告所主張被告
    毆打之時間，距離本件原告起訴之時，均已罹二年之短期消滅時效期間，被告自
    得拒絕給付。
    理      由
一、按本件兩造當事人雖均為我國國民，惟依原告之主張，其侵權行為地係發生於英
    國，故性質上係屬涉外民事事件。關於涉外民事事件之國際管轄權，現行法律雖
    無明文規定，惟一般均類推適用內國案件劃分管轄權之規定，並參酌「被告應受
    較大保護原則」、「有效原則」之精神決定之。經查本件被告之住所地於起訴時
    係設於本國，對其應訴或為訴訟上必要之防禦尚無不利益，而其工作及主要財產
    均位於本國，本國之判決亦應較能有效執行，揆諸前揭說明，本國法院自有管轄
    權，合先敘明。
二、本件原告起訴主張：兩造原為夫妻關係，於婚姻關係存續中移居英國求學及工作
    ，孰知被告自八十六年起發生外遇後，即動輒以言語辱罵原告，其後於八十七年
    聖誕節前夕、八十八年五月間及同年七月間，被告竟因懷疑外遇而毆打原告，並
    推原告之頭部去撞牆，致原告身心受有極大之創傷，爰依侵權行為之法律關係，
    請求被告賠償如其聲明所示之金額及利息等語。被告則以：其並無毆打原告之行
    為，原告無法舉證其曾受有傷害，況以原告對被告所存之強烈仇視心態，被告如
    確曾推原告之頭部去撞牆，原告怎會不去醫院驗傷，顯見原告所言不實。另本件
    已逾二年之短期消滅時效期間等語，資為抗辯。
三、按關於由侵權行為而生之債，依侵權行為地法，但中華民國法律不認為侵權行為
    者，不適用之；又侵權行為之損害賠償及其他處分之請求，以中華民國法律認許
    者為限，涉外民事法律適用法第九條第一、二項分別定有明文。就立法主義而言
    ，本條規定係屬於法庭地法與侵權行為地法併用主義，亦即必須依侵權行為地法
    及法庭地法均認為係屬侵權行為者，始得依侵權行為地法，認為成立；關於侵權
    行為之效力，亦然。故凡逾越法庭地法所認許之損害賠償及其他處分之請求，包
    括請求權之當事人、範圍、損害賠償之方法及金額等與侵權行為效力有關之事項
    ，亦均不為法庭地法所承認。而侵權行為損害賠償請求權之短期消滅時效期間，
    性質上既與侵權行為之效力相關，自亦應以經法庭地法認許者為限，至為灼然。
    經查本件原告所主張遭被告毆打之侵權行為係發生於英國，此為兩造所不爭，依
    首開法條之規定，固應以侵權行為地法即英國法為準據法，惟如原告所請求者已
    逾我國法律所認許之範圍時，不論其所請求者是否為英國法所許，揆諸前揭說明
    ，應仍不得請求。
四、按因侵權行為所生之損害賠償請求權，自請求權人知有損害及賠償義務人時起，
    二年間不行使而消滅，民法第一百九十七條第一項前段定有明文。復按當事人主
    張有利於己之事實者，就其事實有舉證之責任，民事訴訟法第二百七十七條前段
    亦有規定。經查，原告主張其於八十七年聖誕節前夕遭毆打時，全身無力，對事
    情之發生毫無印象，直至八十九年底經其大女兒即證人周延告知，始知悉上情等
    語，惟查本件原告係主張其為遭被告毆打之被害人，衡情應於被告為毆打行為時
    即已明確知悉其損害及賠償義務人，原告自應就其當時確係失去記憶此一非常態
    之事實負舉證責任，然原告所聲請訊問之證人周延僅能證明被告當時是否確有推
    原告頭部去撞牆之事實，並無相當之專業能力證明原告當時確係因重大之刺激而
    失去印象此一醫學事實，原告復未能就此舉證以實其說，自難為有利於其之認定
    ，從而原告此部分之主張尚非可採，從而縱如原告主張其曾於八十七年聖誕節前
    夕遭被告毆打，其亦應於遭毆打當時即已知悉其損害及賠償義務人。復查原告提
    起本件訴訟之時間為九十年十一月十三日，有本院收狀戳印文附於起訴狀上可證
    ，而其所主張被告為侵權行為之時間分別為八十七年聖誕節前夕、八十八年五月
    間及同年七月間，距其起訴時均已逾二年，揆諸前揭法條之規定，即已罹於時效
    ，被告自得拒絕賠償。
五、綜上所述，原告所主張之侵權行為損害賠償請求權既已因罹於時效而無法請求，
    其所行使之權利即非為我國法律所認許，揆諸前揭我國涉外民事法律適用法第九
    條第二項但書之規定，不論其依英國法是否得為主張，依我國法律即屬不得請求
    ，而不應准許。從而原告依侵權行為之法律關係，請求被告給付如其聲明所示之
    金額及利息為無理由，應予駁回。又原告之訴既經駁回，其假執行之聲請亦失所
    附麗，併予駁回。
六、本件事證已臻明確，兩造所為之其他主張、陳述並所提之證據，經審酌後，認均
    與本件之結論無礙，爰不一一論述，併予敘明。
七、據上論結，本件原告之訴為無理由，依民事訴訟法第七十八條，判決如主文。
中　　　華　　　民　　　國　　九十一　　年　　　四　　　月　　 三十 　　日
                                  臺灣板橋地方法院民事第四庭
~B審判長法　官　陳財旺
~B      法　官　許瑞東
~B      法　官　張紹省
右為正本係照原本作成。
如對本判決上訴，須於判決送達後二十日內向本院提出上訴狀。
中　　　華　　　民　　　國　　九十一　　年　　　四　　　月　　 三十 　　日
~B　　　書記官　黃美雲
